【裁判字號】    92,易,171
【裁判日期】    920501
【裁判案由】    詐欺
【裁判全文】
臺灣士林地方法院刑事判決                          九十二年度易字第一七一號
    公  訴  人  臺灣士林地方法院檢察署檢察官
    被      告  丙○○
右列被告因詐欺案件，經檢察官提起公訴（九十一年度偵字第三九五七、五一九四號
），本院判決如左：
    主  文
丙○○無罪。
    理  由
一、公訴意旨略以：被告丙○○與不詳姓名年籍、綽號「梁先生」之成年男子皆為詐
    欺集團成員，基於共同意圖為自己不法所有之概括犯意聯絡，被告於民國九十一
    年二月間起，以每日新台幣（下同）八百元代價，受僱於「梁先生」，由「梁先
    生」處收受諾基亞廠牌行動電話十支、ＳＩＭ卡三十張，並自同年月十八日起至
    同年四月二十二日止，在台北市士林區○○○路○段二巷一五三弄五十九號住處
    或其他不詳地點，連續利用上開行動電話及ＳＩＭ卡，輸入隨機抽樣之電話號碼
    ，將內容為：「全新原廠大盤手機V70、8855、388、小妖姬、皇后機，每支三千
    元，偽卡盜刷批發價洽0000000000、0000000000」之行動電話簡訊，傳送至丑○○等不特定人士所持有之行動電話內，共計一千多通，致附表一所示之被害人丑
    ○○等人信以為真，遂依來電顯示之發訊人或電話號碼回撥與某不詳姓名人士聯
    絡，表示欲購買行動電話，並於附表一所示時間，利用附表一所示地點之自動櫃
    員機，依某不詳姓名人士指示進行跨行轉帳，將所需價款（詳見附表一匯款金額
    部分）匯入附表一所示之指定帳戶內。嗣因丑○○等人未收到訂購之行動電話
    ，再聯繫該不詳姓名人士要求退款，該不詳姓名人士告知丑○○等人可用附表一
    所示「○八○○」之免付費電話，致電「金資中心」查詢退款事宜。經丑○○等
    人詢問後，該金資中心某不詳姓名人士遂要求丑○○等人利用自動櫃員機，按照
    指令輸入相關數字即可退款。詎丑○○等人依渠等指示操作後，始發覺相關帳戶
    存款遭轉出如附表一所示金額（詳見附表一匯款金額以下部分），方知受騙。
    被告於同年四月二十二日下午五時許，在台北縣三芝鄉下厝村玉堂海釣場再次發
    送上開簡訊時，為警當場查獲，並扣得如附表二、三所示之行動電話十支、ＳＩ
    Ｍ卡二十張、記載隨機抽樣門號之筆記本一本，因認被告與綽號「梁先生」之成
    年男子共犯刑法第三百三十九條第一項之詐欺取財罪嫌等語。
二、按犯罪事實應依證據認定之，無證據不得推定其犯罪事實；不能證明被告犯罪者
    ，應諭知無罪之判決，刑事訴訟法第一百五十四條、第三百零一條第一項分別定
    有明文。又認定不利於被告之事實，須依積極證據，苟積極證據不足為不利被告
    之認定時，即應為有利被告之認定，更不必有何有利之證據，最高法院著有三十
    年上字第八一六號判例可資參照。
三、訊據被告堅決否認有何詐欺犯行，辯稱：其以一日八百元受僱「梁先生」來發送
    簡訊至不特定多數人之手機，其僅知道簡訊內容係販賣手機，但不知「梁先生」
    係以該簡訊來騙取被害人金錢等語。經查：被告有發送前開簡訊之事實，業據其
    坦承不諱，並有被告所有筆記本一本、附表二、三所示行動電話十支、ＳＩＭ二
    十張扣案可證。被害人丑○○等人因收受被告所傳送之簡訊，致陷於錯誤，依某
    不詳姓名人士指示進行跨行轉帳，而支付購買手機之價金等情，亦據證人即被害
    人己○○、丁○○、癸○○、辛○○、丑○○、戊○○、廖財福、乙○○、甲○○、子○○○、壬○○於警詢、偵查中證述明確，並有上開被害人之匯款交易明
    細表影本附卷可稽。雖被告供稱：其知道「梁先生」是要賣手機，並傳過新的簡
    訊內容及門號給他，其則發送簡訊至扣案筆記本上記載之門號，迄今尚未收到工
    資，曾懷疑「梁先生」在騙人，但仍繼續發送簡訊等語。然查：
（一）訊據被告於本院審理時供稱：「（「梁先生」要求你做何事？）幫他賣手機，
      以手機發送簡訊，他將簡訊已先存放在手機裡，我依其指示發送」、「（發送
      之電話號碼何來？）不特定號碼，我手機之ＳＩＭ卡及行動電話手機是『梁先
      生』提供」、「（『梁先生』如何稱要你做這件事？）我帶所兒子逛街時碰見
      『梁先生』，『梁先生』問我稱是否要做手工，之後他就提供手機及ＳＩＭ卡
      要我傳送」等語（見本院九十二年四月十七日審判筆錄第三頁）。故依被告所
      供與「梁先生」接觸之經過，尚難認定其明知所從事者為詐欺行為之一部分。
（二）檢察官於偵查中訊問證人即被害人己○○、丁○○、彭聖賢、癸○○是否聽過
      被告之聲音，證人己○○證稱：「對方先是男的，我匯錢過去，他說沒收到，
      叫我打電話去交易中心問，是女的接，但認不出是否為被告之聲音」，證人丁○○證稱：「我跟他一樣，對方一開始是男的，我匯完錢後打電話確認，他們
      叫我再打另一支電話，是女子接，但不是被告聲音」，證人彭聖賢證稱：「我
      也如此，一開始男的，匯錢後說沒收到，我打○八○○電話去問，是女子接，
      但認不出是否為被告之聲音」，證人癸○○證稱：「我也如此，我當天收到簡
      訊後打手機上電話是一男子接的，：：他說我可打○八○○電話去金資中心止
      付，號碼我不記得，打去是一女子接的，她教我如何止付，結果變成匯一堆錢
      ，我認不出是否為被告之聲音」（見九十一年偵字第三九五七號卷第二三二頁
      、二三三頁）。依上開證人之證詞，尚難認定被告有直接施用詐術之行為。
（三）依卷附中華商業銀行三重分行九十一年十二月二十日（九一）中銀重字第九一
      ○五七八號函、中華電信股份有限公司台灣北區電信分公司台北南區營運處服
      務中心九十一年十二月二十四日南服四九一字第一一二○號函所示，被害人戊○○、己○○、廖財福所匯入帳號000000000000000號之使用
      人為為「吳帆婷」；被害人己○○、廖財福、丁○○、辛○○、甲○○、子○○○、庚○○所撥打「金資中心」電話：0000000000、00000
      00000、0000000000號之使用人皆為「黃德仁」，均非被告，
      亦難認定被告有直接施用詐術之行為。
（四）公訴人雖指稱：被告關於扣案筆記上記載「李淑芬」、「林姿君」之供述先後
      不符，其係以不實之「李淑芬」、「林姿君」身分資料申請易付卡門號（附表
      二編號一、二、四、八）使用等語。訊據被告辯稱：該二人之資料係「梁先生
      」所提供的等語。經查：被告所有之筆記本上記載「李淑芬，Ｚ000000
      000，板橋市○○路二七六號三樓，00000000」、「林姿君，永和
      市○○路○段二三號四樓，00000000，Ｚ000000000」；附
      表二編號一、二、四、八等行動電話，分別在九十一年三、四月間起，搭配「
      李淑芬」、「林姿君」名義所申請之易付卡門號：0000000000（附
      表二編號一）、0000000000（附表二編號二）、00000000
      00（附表二編號四）、0000000000（附表二編號八）使用；且「
      Ｚ000000000」、「Ｚ000000000」身分證字號所有人應係
      「江淑霞」、「彭孜婷」而非「李淑芬」、「林姿君」，有關地址經查訪亦不
      存在等情，有台北市政府警察局刑事警察大隊偵查報告書、台灣大哥大股份有
      限公司雙向通聯資料查詢用戶申請人資料及「江淑霞」及「彭孜婷」戶籍資料
      查詢表附卷可參。被告於偵查中固然對於扣案筆記上為何記載「李淑芬」、「
      林姿君」一節，先後為不同之供述；且先前供稱「李淑芬」、「林姿君」為相
      識多年好友，顯與事實不符。然縱使被告就此部分供述避重就輕，僅能認定被
      告明知其使用不實之身分資料申請易付卡門號，知悉其從事者為某不法之行為
      （如簡訊所所示之出售贓物），尚難認定其與「梁先生」就詐欺犯行有犯意聯
      絡。
四、綜上所述，公訴人雖指稱被告涉有刑法第三百三十九條第一項之詐欺罪嫌，然無
    積極證據證明被告有直接施用詐術之行為及被告與「梁先生」之成年男子間有犯
    意聯絡，依照前開說明，即不能認為被告有罪，而應諭知無罪之判決。
五、依刑事訴訟法第三百零一條第一項，判決如主文。
本案經檢察官張惠菁到庭執行職務
中      華      民      國      九十二     年       五      月    一    日
                                       臺灣士林地方法院刑事第一庭
                                           法  官  劉  秉  鑫
右正本證明與原本無異。
如不服本判決，應於判決送達後十日內，向本院提出上訴狀。
                                           書記官  曾  恆  壽
中      華      民      國      九十二      年      五      月    七    日


司法院資訊處製作；財團法人民間司法改革基金會備份。
